【裁判字號】    97,消債更,619
【裁判日期】    970818
【裁判案由】    更生事件
【裁判全文】
臺灣臺北地方法院民事裁定           97年度消債更字第619號
聲  請  人
即債務人    甲○○原名林兩旺.
代  理  人  胡鳳嬌律師
上列當事人因消費者債務清理事件聲請更生及保全處分，本院裁
定如下：
    主  文
更生及保全處分之聲請均駁回。
聲請費用由聲請人負擔。
    理  由
一、按「聲請更生或清算不合程式或不備其他要件者，法院應以
    裁定駁回之，但其情形可以補正者，法院應定期間先命補正
    」，消費者債務清理條例（下稱本條例）第8條定有明文。
    又「債務人與金融機構協商成立者，不得聲請更生或清算。
    但因不可歸責於己之事由，致履行顯有重大困難者，不在此
    限」；「本條例施行前，債務人依金融主管機關協調成立之
    中華民國銀行公會會員辦理消費金融案件無擔保債務協商機
    制與金融機構成立之協商，準用前項之規定」，復為本條例
    第151條第5項、第6項所明定。次按法院就更生或清算之聲
    請為裁定前，得因利害關係人之聲請或依職權，以裁定為保
    全處分，本條例第19條第1項另定有明文，惟該項保全處分
    ，係法院為防杜債務人之財產減少，維持債權人間之公平受
    償及使債務人有重建更生之機會，所為暫時之處分行為，自
    應以聲請更生或清算程序存在，始有保全處分之必要。
二、本件債務人聲請更生及保全處分之意旨略以：曾與債權金融
    機構協商成立債務清償方案，約定自民國（下同）95年9月
    起每月償還新臺幣（下同）33,042元，惟債務人固定月薪
    38,620元，每月尚須支付房貸14,500元及未加入協商之遠東
    銀行貸款3,151 元，另扶養二名子女，已無法維持最低基本
    生活，故協商後債務人之配偶幾乎每月皆向親友借款，始得
    勉強繳納18期協商款項，至97年3月起親友亦無力再資助，
    債務人因而毀諾，總計於毀諾前2年半之內向親友借貸之金
    額高達180萬元，有不可歸責於己之事由而聲請更生；另為
    使債權人公平受償、債務人重建更生，爰聲請保全處分請求
    裁定停止對債務人之財產為強制執行云云。經查：
(一)按債務人與金融機構協商成立者，除非因不可歸責於己之事
    由，致履行顯有重大困難，否則不得聲請更生或清算，本條
    例第151條第5項規定意旨甚明。是債務清償方案成立後，固
    由債務人按其條件履行，惟需於其後發生情事變更，在清償
    期間收入或收益不如預期，致該方案履行困難甚或履行不能
    ，因不可歸責於己，始能依本條例第151條第5項但書之規定
    聲請更生或清算。此項規定旨在避免債務人任意毀棄已成立
    之協商，濫用更生或清算之裁判上債務清理程序，蓋以債務
    清償方案係經當事人行使程序選擇權所為之債務清理契約，
    債務人自應受該成立之協議所拘束。查本件債務人曾於95年
    8月間與債權金融機構成立協商，約定自95年9月起按月繳納
    協商款項33,042元，並於97年3月始毀諾（詳債務人97年8月
    12日提出之民事補正狀第1頁及證三），是本件應先探究債
    務人之毀諾是否符合本條例第151條第5項但書所稱「因不可
    歸責於己之事由，致履行顯有重大困難」之情形，以定其更
    生之聲請是否合法。
(二)依債務人及其配偶之綜合所得稅各類所得資料清單、薪資帳
    存摺影本等資料可知，其二人於96年度之所得分別為
    570,134元、520,703元，合計為1,090,837元，平均月收入
    約90,903元，即使扣除原協商方案每月應繳納之款項33,042
    元、石碇鄉農會房貸14,500元以及未加入協商之遠東銀行貸
    款每月應繳金額3,151元，仍有餘40,210元，與債務人於更
    生聲請狀內所主張之全戶每月必要支出40,616元，差距甚微
    ，顯非不能維持基本生活，是債務人陳稱2年半內向親友借
    貸180萬元始能勉強繳納協商款項等語，顯不足採。
(三)又依債務人之薪資鐘點費查詢表、薪資轉帳存摺影本及其配
    偶之業務薪津明細表等資料可知（詳債務人97年8月12日提
    出之民事補正狀第1頁及證一、七），債務人及其配偶於97
    年1月至3月之收入分別為171,233元、147,475元，合計為
    318,708元，平均月收入亦有106,236元，所得豐厚，且較96
    年度之平均月收入多出15,333元，顯足以支應原協商方案及
    其他貸款每月應還款項並維持家庭基本生活，詎料債務人仍
    於97年2月21日繳納該月協商款項後，即選擇毀諾而停止清
    償，顯無還款誠意而非無還款能力。
三、綜上，本件債務人於毀諾當時之經濟狀況，依原協商條件繼
    續履行既非顯有重大困難，應屬聲請更生之要件不備，且又
    無從補正，依首揭條文之意旨，自應駁回其更生之聲請；又
    更生之聲請既遭駁回，則債務人保全處分之聲請即失所附麗
    ，應一併駁回，爰裁定如主文。
中    華    民    國    97    年    8    月    18     日
              民事第八庭    法      官  謝明珠
上為正本係照原本作成
如不服本裁定，應於裁定送達後10日內，以書狀向本院提出抗告
，並繳納抗告費新臺幣1千元
中    華    民    國    97    年    8    月    18     日
                            書  記  官  林桂玉


司法院資訊處製作；財團法人民間司法改革基金會備份。
